【裁判字號】    95,易,1078
【裁判日期】    950831
【裁判案由】    侵占
【裁判全文】
臺灣高雄地方法院刑事判決              95年度易字第1078號
公  訴  人  臺灣高雄地方法院檢察署檢察官
被      告  甲○○
上列被告因侵占案件，經檢察官提起公訴（95年度偵字第15024
號），本院合議庭裁定由受命法官獨任進行簡式審判程序，判決
如下：
    主  文
甲○○連續意圖為自己不法之所有，而侵占對於業務上所持有之
物，累犯，處有期徒刑捌月。
    事  實
一、甲○○曾於民國89年間因違反著作權案件，經本院以89年度
    訴字第1740號判處有期徒刑4 月確定，於89年10月31日易科
    罰金執行完畢。竟仍不知悔改，自94年5 月起，受僱於高雄
    縣大寮鄉○○路193 號「岳碩實業股份有限公司」（下稱岳
    碩公司）擔任業務員，負責公司之業務招覽、送貨、收取貨
    款等業務，為從事業務之人，竟基於意圖為自己不法所有之
    概括犯意，自94年10月5 日起（如附表一所示之時間），分
    別向如附表一所示之廚藝生活館大發店、健台廚具行、旭欣
    廚具行等公司客戶收取如附表一所示之貨款後，均未繳回岳
    碩公司，將上開業務上所持有之款項連續侵占入己，侵占金
    額共計新台幣（下同）10萬3,970 元，嗣經岳碩公司發覺甲
    ○○未依規定時間內繳回貨款發覺有異，而查知上情。
二、案經岳碩公司訴請臺灣高雄地方法院檢察署檢察官偵查起訴
    。
    理  由
一、本件被告甲○○所犯係死刑、無期徒刑、最輕本刑為3 年以
    上有期徒刑以外之罪，其於準備程序中就被訴事實為有罪之
    陳述，經法官告知簡式審判程序之旨，並聽取公訴人、被告
    之意見後，本院合議庭認為適宜而裁定由受命法官獨任進行
    簡式審判程序，先予敘明。
二、上揭犯罪事實，業據被告甲○○迭於偵查及本院審理時坦承
    不諱，核與證人即告訴代理人周銘修證述之情節相符，並有
    應收款項對帳單2 紙、告訴人岳碩公司代收貨款管控表、切
    結書及本票各1 紙在卷可稽，足見被告自白，核與事實相符
    。從而，本件事證明確，被告犯行，堪予認定。
三、按新舊法比較時，應就罪刑有關之共犯、未遂犯、連續犯、
    牽連犯、結合犯以及累犯加重、自首減輕、暨其他法定加減
    原因、與加減例等一切情形，綜其全部之結果，而為比較，
    再適用有利於行為人之法律處斷，且應就罪刑有關之一切情
    形，比較其全部之結果，而為整個之適用，不能割裂而分別
    適用有利益之條文，最高法院24年度上字第4634號、27年度
    上字第2615號判例業已明揭其旨。查被告行為後，如附表二
    所示之相關法律均業經變更，並俱於95年7 月1 日施行，玆
    經整體比較結果，裁判時法並未較為有利，從而，依刑法第
    2 條第1 項「從舊從輕」之規定，本件自應適用各該行為時
    法，亦即修正前法至明，先予敘明。是核被告所為，係犯刑
    法第336 條第2 項之業務侵占罪。被告先後多次侵占犯行，
    時間緊接，方法相同，觸犯構成要件相同之罪名，顯係基於
    概括之犯意反覆為之，應依修正前刑法第56條規定論以一罪
    ，並加重其刑。查被告前於89年間因違反著作權案件，經本
    院以89年度訴字第1740號判處有期徒刑4 月確定，於89年10
    月31日易科罰金執行完畢，此有臺灣高等法院被告前案紀錄
    表乙紙附卷可稽，其於有期徒刑執行完畢後5 年以內，再故
    意犯本件最重本刑為有期徒刑以上之罪，不論依修正前之刑
    法第47條，或修正後之刑法第47條第1 項之規定，均構成累
    犯，對被告而言並無有利或不利之情形，自不生新舊法比較
    之問題，應逕依修正前之刑法第47條，論以累犯，並遞加重
    其刑。爰審酌被告受雇於告訴人公司，不知謹守業務分際，
    賺取應得之報酬，僅因一時經濟狀況不佳，竟藉業務收款之
    機會，擅將經收貨款侵占入己挪為已用，所為誠屬不該，惟
    念及其於本院審理時坦承犯行，犯後態度尚可，且與告訴人
    達成調解，約定按期償還本件侵占金額，有調解程序筆錄乙
    份在卷可憑（見本院卷第22頁至第23頁），足見其悔悟之心
    ，並慮及其犯罪之手段、生活狀況、智識程度等一切情狀，
    量處如主文所示之刑，以示懲儆。
據上論斷，應依刑事訴訟法第299 條第1 項前段、第273 條第1
項，刑法第2 條第1 項前段、修正前刑法（下同）第56條、第
336 條第2 項、第47條，罰金罰鍰提高標準條例第1 條前段，判
決如主文。
本案經檢察官乙○○到庭執行職務。
中    華    民    國    95    年    8     月    31    日
                  刑事第十二庭  法  官  林書慧
以上正本證明與原本無異。
如不服本判決，應於判決送達後10日內，向本院提出上訴狀。
                                書記官  鍾錦祥
中    華    民    國    95    年    8     月    31    日
附錄本件論罪科刑法條：
中華民國刑法第336條（公務公益侵占罪、業務侵占罪）
對於公務上或因公益所持有之物，犯前條第 1 項之罪者，處 1 年以上 7 年
以下有期徒刑，得併科 5 千元以下罰金。
對於業務上所持有之物，犯前條第 1 項之罪者，處 6 月以上 5 年以下有期
徒刑，得併科 3 千元以下罰金。
前2項之未遂犯罰之。
附表一：
  ┌──┬──────┬────────┬─────┐
  │編號│ 日期       │公司            │  金 額   │
  ├──┼──────┼────────┼─────┤
  │ 1  │94年10月5日 │廚藝生活館大發店│1萬1,850元│
  ├──┼──────┼────────┼─────┤
  │ 2  │94年10月7日 │廚藝生活館大發店│1萬1,350元│
  ├──┼──────┼────────┼─────┤
  │ 3  │94年10月中旬│健台廚具行      │2萬1,580元│
  ├──┼──────┼────────┼─────┤
  │ 4  │94年10月中旬│旭欣廚具行      │5萬9,190元│
  └──┴──────┴────────┴─────┘
附表二：
┌──────┬─────────────┬─────────────┬───────┬────┐
│相關變更條文│行為時法（下稱舊法）之內容│裁判時法（下稱新法）之內容│比  較  理  由│備    註│
├──────┼─────────────┼─────────────┼───────┼────┤
│【罰金刑貨幣│依法律應處罰金、罰鍰者，就│中華民國94年1 月7 日法修正│刑法之貨幣單位│經依現行│
│單位之變更】│其原定數額得提高為2 倍至10│施行後，刑法分則編所定罰金│由「元（指銀元│法規所定│
│罰金罰鍰提高│倍（刑法乃係定明10倍）。第│之貨幣單位為新臺幣。94年1 │）」變更為「新│貨幣單位│
│標準條例第1 │1 條所定得提高倍數之規定，│月7 日刑法修正時，刑法分則│臺幣」，且刑法│折算新臺│
│條前段、第5 │於本條例修正後制定之法律，│編未修正之條文定有罰金者，│分則之罰金數額│幣條例第│
│條→刑法施行│不適用之；本條例修正前公布│自94年1 月7 日刑法修正施行│，亦視該分則先│2 條之規│
│法第1 之1 條│之法律，於本條例修正後修正│後，就其所定數額提高為30倍│前曾修正與否，│定折算後│
│第1 項、第2 │其罰金罰鍰數額或法律經全部│。但72年6 月26日至94年1 月│而分別提高3 或│等值，是│
│項          │修正而其罰金罰鍰數額未予變│7 日新增或修正之條文，就其│30倍。        │以新法並│
│            │更者，亦同。              │所定數額提高為3 倍。      │              │未較有利│
├──────┼─────────────┼─────────────┼───────┼────┤
│刑法第33條第│罰金：（銀元）1 元以上。  │罰金：新臺幣1,000 元以上，│罰金刑之下限，│舊法有利│
│5 款：罰金刑│                          │以百元計算之。            │由銀元10元（依│        │
│下限變更    │                          │                          │前述也提高10倍│        │
│            │                          │                          │）即新臺幣30元│        │
│            │                          │                          │，提高為新臺幣│        │
│            │                          │                          │1,000元。     │        │
├──────┼─────────────┼─────────────┼───────┼────┤
│連續犯      │第56條：連續數行為而犯同一│（刪除）                  │新法刪除連續犯│被告先後│
│            │之罪名者，以一罪論。但得加│                          │之規定        │多次業務│
│            │重其刑至2 分之1 。        │                          │              │侵占犯行│
│            │                          │                          │              │，依新法│
│            │                          │                          │              │須分論併│
│            │                          │                          │              │罰，依舊│
│            │                          │                          │              │法則僅論│
│            │                          │                          │              │一罪，是│
│            │                          │                          │              │舊法有利│
│            │                          │                          │              │。      │
╠══════╪═════════════╧═════════════╧═══════╧════╡
║  整 體 比  │被告多次業務侵占犯行依舊法得依連續犯規定論以一罪，依新法則須數罪併罰，且新刑法第│
║  較 結 果  │336 條第2 項業務侵占罪之最低罰金刑提高，是新法均較不利於被告，依刑法第2 條第1 項│
║            │前段規定，自應適用被告行為時之舊法。                                            │
╚══════╧════════════════════════════════════════╛


司法院資訊處製作；財團法人民間司法改革基金會備份。
